【裁判字號】    92,上易,185
【裁判日期】    920729
【裁判案由】    給付借款
【裁判全文】
臺灣高等法院臺南分院民事判決  九十二年度上易字第一八五號  Ｊ
      上  訴  人  丙  ○  ○
                  丁  ○  ○
      被  上訴人  國泰商業銀行股份有限公司嘉義分公司
                             .
      法定代理人  甲  ○  ○  .
      訴訟代理人  乙  ○  ○  .
右當事人間請求給付借款事件，上訴人對於中華民國九十二年二月二十五日台灣嘉義
地方法院九十一年度訴字第六六三號第一審判決提起上訴，本院判決如左：
    主    文
上訴駁回。
第二審訴訟費用由上訴人連帶負擔。
    事    實
甲、上訴人方面：
一、聲明：求為判決：(一)原判決廢棄。(二)駁回被上訴人在第一審之訴。
二、陳述：除與原判決記載相同者，茲引用之外，補稱：
  (一)上訴人並不否認曾簽立撥款授權書一份，然上訴人於九十一年一月二十三日簽立
    購車貸款契約及撥款授權書時，僅同意所貸之款項撥入匯通銀行嘉義分行上訴人
    之帳戶內，並未授權將貸款轉帳至所謂江昀慧在土地銀行嘉義分行第
    000000000000號帳戶內，該份契約及授權書所屬名江昕慧帳戶，顯係被上訴人之
    承辦人員彭瑞智事後自行填寫，此由上訴人向被上訴人辦理汽車貸款，於填寫貸
    款契約及授權書時，兩造均尚未知悉江昕慧及其銀行或帳號應可證明。原判決竟
    以被上訴人事後自行加註之授權內容，認定上訴人同意轉帳至江昕慧帳戶內，實
    有誤會。
  (二)上訴人向章鴻燦購買汽車並未透過汽車商行，因此委託謝勝麒代為介紹貸款行庫
    ，至於辦理貸款契約及撥款授權書等手續，均係由上訴人等親自辦理，謝勝麒並
    非上訴人之代理人，原判決認為謝勝麒為上訴人之代理人，而謂被上訴人依謝勝
    麒之意思將汽車貸款金額匯入指定帳戶內，其法律上之效果如同本人所親為，自
    有所誤。
  (三)依常理言，被上訴人於核貸後理應先告知上訴人核貸之金額若干？何時撥入帳戶
    內？如有轉帳之必要亦應與貸款人聯絡確認。惟上訴人自申請貸款之後，以迄被
    上訴人將存摺交付，均未有聯絡或通知，而存摺交付上訴人始發現所貸之金額於
    撥入上訴人帳戶後隨即如數轉帳至他人帳戶。上訴人除另行籌款支付章鴻燦車款
    外，尚須給付被上訴人借款，寧有是理？
三、證據：除援用第一審所提證據外，補提當票及匯通銀行票據明細表影本各乙份為
    證。
乙、被上訴人方面：
一、聲明：求為判決：駁回上訴。
二、陳述：除與原判決記載相同者，茲引用之外，補稱：
    上訴人有繳過二期貸款。謝勝麒將給我們四萬八百八十元支票，那是二期的貸款
    ，並經上訴人丁○○背書。
三、證據：援用第一審所提證據。
    理    由
一、上訴人經合法通知，無正當理由，未於言詞辯論期日到場，核無民事訴訟法第三
    百八十六條各款所列情形，爰依被上訴人之聲請，由其一造辯論而為判決。
二、本件被上訴人起訴主張：上訴人丁○○以上訴人丙○○為連帶保證人，於民國九
    十一年一月三十日與原告公司訂立金額新台幣（下同）五十五萬元之購車貸款契
    約，約定利息按年息百分之二十計算，若有遲延履行繳納，即喪失期限利益，全
    部債視為到期，逾期清償在六個月以內者，按上開利率百分之十，超過六個月者
    ，按上開利率百分之二十計付違約金，清償期為民國九十四年一月三十日。而本
    件汽車貸款申請相關事宜，上訴人丁○○係授與訴外人謝勝麒代理權，向被上訴
    人公司申請辦理，被上訴人依上訴人之代理人謝勝麒之指示，於撥款給上訴人丁
    ○○之同日，再將系爭五十五萬支汽車貸款金額再撥入訴外人江昕慧之帳戶內。
    嗣上訴人丁○○自九十一年三月三十日起，即未依約繳納本息，被上訴人屢向上
    訴人丁○○催討，均置之不理，本利迄未清償完畢。上訴人丙○○既為連帶保證
    人，自亦應負連帶保證責任。被上訴人爰依消費借貸、連帶保證之法律關係，請
    求上訴人等連帶給付五十五萬元，及自九十一年三月三十日起至清償日止，按年
    息百分之二十計算之利息，並自九十一年五月一日起至清償日止，逾期清償在六
    個月以內者，按上開利率百分之十，超過六個月者，按上開利率百分之二十計算
    之違約金。
三、上訴人則以：被上訴人未經上訴人同意，竟擅自將被告所借貸之五十五萬車款金
    額，於轉入上訴人帳戶後，隨即再轉入第三人江昕慧名下，上訴人並未實際領到
    借款，被上訴人自不得向其請求返還等語，資為抗辯。
四、被上訴人主張之事實，已據其提出汽車貸款申請暨約定書、汽車貸款申請書、購
    車貸款契約、本票、撥款授權書、財政部准予變更登記及申請換發營業執照函、
    股份有限公司分公司變更登記表、貸款查詢表、票據明細表、律師函、匯款申請
    書、存褶存款取款憑條、汽（機）車過戶登記書各一份、支票及退票理由單三張
    為證，並經證人溫文生於原審到庭證述屬實，自堪信為真實。上訴人則以前揭情
    詞置辯，則本件應審究者為：(一)上訴人有否授權謝勝麒代為辦理汽車貸款事宜？
    (二)被上訴人是否依謝勝麒之指示將系爭貸款轉入訴外人江昕慧帳戶內？茲分述之
    ：
五、經查，上訴人確委託謝勝麒辦理銀行貸款事宜，為上訴人所自承，此有上訴人丁
    ○○委託楊勝夫律師事務所所發律師函說明中所自承：「本人（即指上訴人丁○
    ○）購買汽車委由謝勝麒向匯通商業銀行嘉義分行（即被上訴人）辦理汽車貸款
    五十五萬元，‧‧‧」等語（原審卷第二十四頁），及上訴人丙○○於原審審理
    時自承：「我委託謝先生辦理銀行貸款。」等語（原審卷第四十頁）、於本院審
    理時亦陳稱：「‧‧‧我只有十幾萬元無法付給原車主，所以找謝勝麒辦貸款。
    我不認識溫文生，我只跟謝勝麒會算。‧‧‧」等語（本院卷九十二年七月二日
    準備程序筆錄），則上訴人既委託訴外人謝勝麒辦理系爭汽車貸款事宜，於一般
    情形，通常即同時授與謝勝麒代理權，且謝勝麒亦以上訴人名義為上訴人辦理貸
    款事宜，此有證人彭瑞智於原審亦證述：「‧‧‧我只負責對保及送件。本件一
    開始是由謝勝麒來找我且相關文件也是他交給我的，對保是在被告（即上訴人）
    丁○○家中，當時所有文件已簽好了，‧‧‧」等語（原審卷第四十四頁），亦
    足證上訴人有授權謝勝麒代理其辦理汽車貸款事宜，上訴人空言抗辯貸款及撥款
    等手續為其親自辦理，並未授權謝勝麒云云，自難採信為真實。況依上訴人丁○
    ○交付身分證正本、印章給謝勝麒辦理汽車貸款相關事宜、及上訴人丁○○、丙
    ○○對於汽車貸款申請暨約定書、汽車貸款申請書、購車貸款契約、本票、撥款
    授權書等文件上有關借款人或連帶保證人之簽名並不爭執等情以觀，亦顯係由上
    訴人之行為表示以代理權授與謝勝麒，足使被上訴人信謝勝麒有代理權，上訴人
    自應負授權人責任（民法第一百六十九條規定參照）。是上訴人辯稱謝勝麒非其
    代理人，實難採信。再者，代理權之授與，不以書面為必要，上訴人執本件無其
    委託代理之書面資料，原判決認定事實違誤云云，委無理由。
六、本件上訴人丁○○既授權代理人謝勝麒辦理汽車貸款事宜，代理人謝勝麒指示被
    上訴人汽車貸款金額匯入指定之帳戶，自與上訴人指示被上訴人將該金額匯入指
    定帳戶無異。故被上訴人依兩造間之消費借貸契約，將貸款金額撥入上訴人帳戶
    內，該消費借貸契約生效，被上訴人再依撥款授權書之指示，將該款項轉入指定
    帳戶，上訴人自不得以其未收到貸款而對抗被上訴人。是上訴人二人空言辯稱被
    上訴人未經其同意，擅自匯款，效力自不及於本身，顯不可採。
七、綜上所述，上訴人丁○○為本件消費借貸契約之借款人，上訴人丙○○為連帶保
    證人，自應連帶負清償責任。從而，被上訴人依消費借貸及連帶保證契約，除請
    求上訴人等連帶給付五十五萬元，及自九十一年三月三十日起至清償日止，按年
    息百分之二十計算之利息，並自九十一年五月一日起至清償日止，逾期清償在六
    個月以內者，按上開利率百分之十，超過六個月者，按上開利率百分之二十計算
    之違約金，為有理由，應予准許。原判決命上訴人如數給付，於法並無不合。上
    訴意旨指摘原判決不當，求予廢棄改判，為無理由，應予駁回其上訴。
八、據上論結，本件上訴為無理由，依民事訴訟法第四百四十九條第一項、第七十八
    條、第四百六十三條、第三百八十五條第一項前段，判決如主文。
中      華      民      國    九十二    年      七      月    二十九    日
                                    臺灣高等法院臺南分院民事第五庭
~B1審判長法官  游    明    仁
~B2      法官  高    明    發
~B3      法官  蘇    重    信
右為正本係照原本作成。
不得上訴。
中      華      民      國    九十二    年      八      月      六      日
~B法院書記官  李    珍    鳳


司法院資訊處製作；財團法人民間司法改革基金會備份。
